【裁判字號】    89,上訴,644
【裁判日期】    890621
【裁判案由】    重利
【裁判全文】
臺灣高等法院刑事判決                  八十九年度上訴字第六四四號
    上  訴  人
    即  被  告  丙○○
    選任辯護人  徐揆智
右上訴人，因重利案件，不服臺灣台北地方法院，八十八年度訴字第九四六號，中華
民國八十九年一月五日第一審判決（起訴案號：臺灣台北地方法院檢察署八十八年度
偵字第一００九四號）提起上訴，本院判決如左：
    主      文
上訴駁回。
    事實及理由
一、本案經審理結果認第一審判決以被告犯刑法之常業重利罪，而依刑法第三百四十
    五條、第三百四十四條、第四十七條、第三十八條第一項第二款，罰金罰鍰提高
    標準條例第一條前段判處有期徒刑拾月，並將扣案之被告所有供犯罪所用之物如
    原判決附表二所示之物宣告沒收，暨明起訴書所指被告借貸與吳吉雄、羅世鑫
    二人部分不構成重利罪，此部分與判罪部分屬事實上一罪關係（原判決誤為裁判
    上一罪）不另為無罪之諭知，其認事用法及量刑均屬妥適，應予維持，並引用第
    一審判決書記載之事實、理由及證據。（餘如附件）
二、被告上訴意旨固仍以伊借款均係朋友借貸關係，其中鍾秀琴、洪振泰、己○○、
    戊○○、陳文芳、乙○○、甲○○、丁○○等人或未曾付利息或僅借款一次或本
    金未還，並無利息所得，且伊自八十二年至八十六年間均任職於冬福企業有限公
    司擔任司機，並非以放款為常業云云，惟依證人鍾秀琴、己○○、洪振泰、戊○○、陳永在、陳永芳之證言，被告或於借款先預扣利息或每十天或每月付息一次
    ，被告於警訊中亦已供承借款均有約定利息，參以被告又於報紙刊登借貸廣告，
    足見其所辯係朋友間之借貸，未算息乙節顯係卸責之詞，至於借款人未將本金償
    還純屬民事上之借款返還之問題，難以本金未清償謂其未取得重利，而刑法上所
    謂「常業」，指反覆以同種類行為為目的之社會活動之職業性犯罪而言，至於犯
    罪所得之多寡，是否特此犯罪為唯一之謀生職業，則非所問，縱令兼有其他職業
    ，仍無於該常業犯罪之成立，依犯罪事實所載之態樣觀之，被告顯係以重利為
    常業，雖其另於犯罪期間任職於冬福企業有限公司擔任司機，亦無於常業犯罪
    之成立，至於被告固於本院審理中聲請傳訊證人己○○、戊○○、丁○○、甲○○、乙○○等人證明彼等僅向其借款一次從未付過利息等情，然證人己○○、戊○○均已分別在警訊中證述或先預扣利息或借款七萬元，簽發十一萬元本票十天
    為一期以及被告在警訊中坦承對丁○○、甲○○、乙○○等人均以月息六分計息
    等情，雖另稱彼等尚未還款（即本金）然被告既以重利為常業，其目的在取得重
    利營生，如未收取利息，豈又會無故貸放金錢予他人，則其所為上開辯解均無可
    採，被告之上訴為無理由，應予駁回。
據上論斷，應依刑事訴訟法第三百六十八條判決如主文。
本案經檢察官呂光華到庭執行職務。
中      華      民      國    八十九    年      六      月     二十一   日
                              臺灣高等法院刑事第二十五庭
                                  審判長法  官  許  國  宏
                                        法  官  洪  光  燦
                                        法  官  袁  從  楨
右正本證明與原本無異。
如不服本判決應於收受送達後十日內向本院提出上訴書狀，其未敘述上訴之理由者並
得於提起上訴後十日內向本院補提理由書（均須按他造當事人之人數附繕本）。
                                        書記官  劉      瑗
中      華      民      國    八十九    年      六      月     二十三   日


司法院資訊處製作；財團法人民間司法改革基金會備份。
